【裁判字號】    99,訴,192
【裁判日期】    990407
【裁判案由】    任用
【裁判全文】
臺北高等行政法院判決
                                       99年度訴字第192號
                                     99年3月31日辯論終結
原      告  甲○○
被      告  銓敘部
代  表  人  乙○○（部長）住同.
訴訟代理人  丙○○
            丁○○
上列當事人間任用事件，原告不服公務人員保障暨培訓委員會中
華民國98年10月27日98公審決字第0309號復審決定，提起行政訴
訟，本院判決如下：
    主  文
原告之訴駁回。
訴訟費用由原告負擔。
    事實及理由
一、原告未於言詞辯論期日到場，核無行政訴訟法第218 條準用
    民事訴訟法第386 條各款所列之情形，因依被告之聲請，由
    其一造辯論而為判決，合先敘明。
二、事實概要：原告現任考選部薦任第六職等至第七職等人事行
    政職系科員。前應89年特種考試警察人員考試三等考試（下
    稱89年警察特考）刑事警察人員考試及格，於89年12月2 日
    任警正偵查員，歷至92年考績晉敘警正三階二級本俸310 元
    ，嗣於93年3 月18日辭職。95年6 月23日因應94年公務人員
    高等考試三級考試政風職系政風科考試（下稱94年高考三級
    政風考試）及格，任桃園縣政府政風室課員，經被告95年10
    月18日部特二字第0952711962號函銓敘審定合格實授，核敘
    薦任第七職等本俸三級445 俸點，嗣於95年8 月1 日辭職。
    再因應97年公務人員高等考試三級考試人事行政職系考試（
    下稱97年高考三級人事行政考試）錄取，於97年10月15日分
    配考選部占科員缺實務訓練，考選部以其前經銓敘合格之資
    格，辦理現職派代送審時，經被告查知該部上開95年10月18
    日函所為銓敘審定應屬違法，爰以98年4 月24日部特二字第
    0983 025613 號函重新銓敘審定原告95年6 月23日任用案之
    官職等級為薦任第六職等本俸一級385 俸點，併撤銷該部上
    開95年10月18日函原審定結果。原告不服，提起復審，遭決
    定駁回，遂提起本件行政訴訟。
三、本件原告主張：
    (一)原告為94年高考三級政風考試及格錄取人員，並受被告審
      定官職等俸級為薦任第七職等本俸三級445 俸點，經被告
      95年10月18日部特二字第0952700962B 號函知在案，原告
      另於95年7 月31日辦理辭職並受被告於同年12月25日部特
      二字第0952736338A 號函登記，所受辭職登記之敘俸薪級
      亦未有異動。原告復為97年高考三級人事行政考試錄取人
      員，由原告現職機關考選部以前經銓敘合格之資格辦理送
      審，遽料此際，受被告以98年4 月24日部特二字第098302
      5613號函通知原受定官職等俸級為薦任第七職等本俸三級
      445 俸點之處分撤銷，重新銓審原告95年6 月23日任用案
      之官職等級為薦任第六職等本俸一級385 俸點。原告不服
      ，遂循序提起行政爭訟。
    (二)行政處分之撤銷權，應自原處分機關或其上級機關知有撤
      銷原因時2 年內為之，此為行政程序法第121 條第1 項所
      明定，乃為維護法安定性所為之重要除斥期間之規範。被
      告為辦理全國公務人員銓敘審定之專責機關，對於其法定
      職權專業素養應有可受信賴之期待，始能對所有公務員權
      益遵循法制予以保障，而非因人為疏失輕易致行政處分動
      輒受撤銷，使處分人蒙受突襲。就此而言，法安定之重要
      性在行政機關與人民間的互動關係上更顯重要。同時按公
      文流程，被告機關內部公文陳批，必然受有承辨人及其長
      官就其所應為之處分及其適用法規層層檢閱並把關，始符
      經驗法則。
    (三)又原告並無行政程序法第l19 條所列信賴不值得保護之情
      形，被告應勇於認事坦誠違失，在95年10月18日所為對原
      告銓審薦任第七職等本俸三級445 俸點（第一次認事用法
      ），及同年以原敘俸薪級未有異動之辭職登記案（第二次
      認事用法），已受被告專業審定而作成處分，在除斥期間
      過後不能因原告重新辦理銓審時始稱發現錯誤，進而違法
      撤銷。換言之，倘被告已有二次明知及確實知曉對處分相
      對人有撤銷處分之原因，仍作出處分，竟又反覆誆稱於2
      年9 個月後，考選部重新辦理送審時，始查知對原告原受
      第七職等本俸三級445 俸點任用案之銓審有誤而撤銷，重
      新銓審原告任用之官職等級為薦任第六職等本俸一級385
      俸點。是高舉公益之旗幟意圖掩飾一己之誤，棄人民之信
      賴與機關形象如敝屣，無限上綱地擴大撤銷權的行使空間
      ，無視於法安定性之存在及處分相對人應受之權益保護。
      而倘法秩序無法安定，處分隨時可能生效又隨時撤銷，則
      公益實無以依存。
    (四)被告於行政程序法第121 條第1 項除斥期間過後，違法撤
      銷已確定之95年所作之行政處分，並誆稱於98年始發現前
      處分違法，於事理不合等情。並聲明求為判決撤銷復審決
      定及原處分。
三、被告則以：
    (一)原告係應89年警察特考刑事警察人員考試及格，於89年12
      月2 日任桃園縣警察局刑事警察隊警佐一階至警正三階偵
      查員，嗣於92年1 月1 日機關修編為桃園縣政府警察局刑
      事警察隊警佐一階至警正三階偵查員，均經被告銓敘審定
      在案，並於備註欄加註：「89年特種考試警察人員考試及
      格人員，依法取得警察官任官資格及警察、消防或海岸巡
      防機關、學校有關職務任用資格。自取得考試及格資格之
      日起，實際任職滿6 年後，得轉調申請舉辦特種考試機關
      及其所屬機關以外之機關任職。」歷至92年考績晉敘警正
      三階二級本俸310 元。嗣於93年3 月18日辭職，並經被告
      登記在案。復應94年高考三級政風考試及格，經法務部以
      95年8 月31日法令字第0951114188號令派代為桃園縣政府
      政風室課員，自95年6 月23日生效，並經被告95年10月18
      日部特二字第0952711962號函銓敘審定合格實授，核敘薦
      任第七職等本俸三級445 俸點有案，於95年8 月1 日辭職
      。嗣原告應97年高考三級人事行政考試錄取，於97年10月
      15日分配考選部占科員缺實務訓練，經該部以98年3 月20
      日選人字第0982200139號令派代薦任第六職等至第七職等
      人事行政職系科員，溯自97年10月15日生效，旋於98年3
      月24日以選人字第0982200147號擬任人員送審書報送被告
      辦理任用銓敘審定案。被告於98年4 月9 日銓敘審查上開
      任用案時，查知其係以應89年警察特考及格資格，自89年
      12月2 日起至93年3 月17日任桃園縣政府警察局刑事警察
      隊（原桃園縣警察局刑事警察隊）偵查員僅3 年餘，以其
      實際任職警察、消防或海岸巡防機關、學校未滿6 年，故
      於95年6 月23日任桃園縣政府政風室課員時，依當時適用
      之公務人員任用法（下稱任用法）第13條及公務人員俸給
      法（下稱俸給法）第9 條規定，應以其所具公務人員任用
      資格重新銓敘審定俸級，被告爰於98年4 月24日以部特二
      字第0983025613號函重新銓敘審定其俸級為薦任第六職等
      本俸一級385 俸點，並撤銷前述被告95年10月18日部特二
      字第0952711962號函，於法核無不合。
    (二)按行政程序法第117 條、第119 條及第121 條規定，原處
      分機關對所為之違法行政處分，自知有撤銷原因時起二年
      內，除認撤銷對公益有重大危害，或受益人無第119 條所
      列信賴不值得保護之情形，而信賴授予其利益之行政處分
      ，且其信賴利益顯然大於撤銷所欲維護之公益之情形外，
      原處分機關或其上級機關得依職權為全部或一部之撤銷。
      且再徵諸91年1 月29日修正公布之任用法第13條規定，及
      91 年6月26日修正公布之俸給法（考試院91年8 月28日考
      臺組貳一字第0910007267號令定自91年8 月30日施行）第
      9 條規定。
    (三)原告係以89年警察特考及格資格任用之人員，須自取得考
      試及格資格之日（89年11月30日）起，實際任職（自89年
      12月2 日起）滿6 年後，始得轉調申請舉辦特種考試機關
      及其所屬機關以外之機關任職。以其自89年12月2 日起至
      93年3 月17日任桃園縣政府警察局刑事警察隊（原桃園縣
      警察局刑事警察隊）偵查員僅3 年餘，未滿6 年，故其以
      應94年高考三級政風考試及格之資格，經法務部派代於95
      年6 月23日任桃園縣政府政風室課員時，依前開任用法第
      13條及俸給法第9 條規定，應重新銓敘審定俸級為薦任第
      六職等本俸一級385 俸點，被告爰以其所具公務人員任用
      資格重新銓敘審定俸級，並撤銷被告95年10月18日部特二
      字第0952711962號函。又上開年資，業經被告98年8 月19
      日部特二字第0983088663號函公務人員保障暨培訓委員會
      補充說明，其雖與原告95年6 月23日所任職務職等相當，
      且90年至92年考績均列甲等，惟其工作內容與政風職系性
      質不相近，依俸給法第17條相關規定無法採計提敘俸級，
      是以，被告98年4 月24日部特二字第0983025613號函，於
      法尚無違誤。
    (四)關於原告主張被告撤銷95年10月18日部特二字第09527119
      62號函違反行政程序法第121 條、第124 條除斥期間乙節
      ，茲查行政程序法主管機關（法務部）98年11月16日法律
      字第0980045493號書函規定略以：「按行政程序法第117
      條規定……，核其立法意旨係因基於依法行政之原則，行
      政機關本應依職權撤銷違法之行政處分，即使該處分已發
      生形式上之確定力，亦然。又同法第121 條第1 項規定…
      …上開規定未設絕對之最終期限，而是相對的自行政機關
      知悉時起二年為撤銷處分之除斥期間；至所謂知有撤銷原
      因，係指就具體個案行政處分知悉具有撤銷原因，又原處
      分機關或其上級機關，無論何者知有撤銷原因，即分別起
      算撤銷權之期間。」據上，被告雖於95年10月18日作成對
      原告95年6 月23日任用案之銓敘審定，惟至98年4 月9 日
      始查知該銓敘審定違法，則被告行使撤銷權，應自98年4
      月9 日開始起算二年內為之。爰被告於98年4 月24日對原
      告行使被告所為違法處分之撤銷權並重為銓敘審定，並未
      逾二年除斥期間。又原告對上開錯誤銓敘審定之作成，亦
      有行政程序法第119 條第3 款明知行政處分違法，其信賴
      不值得保護之情形，且被告所為銓敘審定，具維護公務人
      員任用及俸級制度公平性及一致性之公益，其公益應大於
      私益。又被告上開撤銷處分並非行政程序法第124 條之廢
      止，爰被告以98年4 月24日部特二字第0983025613號函，
      撤銷被告95年10月18日函誤將原告銓敘審定為薦任第七職
      等本俸三級445 俸點之處分，核與信賴保護原則無違等語
      ，資為抗辯。並聲明求為判決駁回原告之訴。
四、兩造之爭點：被告撤銷原告原受審定官職等俸級為薦任第七
    職等本俸三級445 俸點之處分，是否已逾行政程序法第121
    條第1 項規定之二年除斥期間。
五、經查：
    (一)按行政程序法第117 條規定：「違法行政處分於法定救濟
      期間經過後，原處分機關得依職權為全部或一部之撤銷；
      其上級機關，亦得為之。但有下列各款情形之一者，不得
      撤銷︰一、撤銷對公益有重大危害者。二、受益人無第11
      9 條所列信賴不值得保護之情形，而信賴授予利益之行政
      處分，其信賴利益顯然大於撤銷所欲維護之公益者。」、
      第119 條規定：「受益人有下列各款情形之一者，其信賴
      不值得保護：一、以詐欺、脅迫或賄賂方法，使行政機關
      作成行政處分者。二、對重要事項提供不正確資料或為不
      完全陳述，致使行政機關依該資料或陳述而作成行政處分
      者。三、明知行政處分違法或因重大過失而不知者。」及
      第121 條第1 項規定：「第117 條之撤銷權，應自原處分
      機關或其上級機關知有撤銷原因時起二年內為之。」是以
      ，原處分對所為之違法行政處分，自知有撤銷原因時起二
      年內，除認撤銷對公益有重大危害，或受益人無第119 條
      所列信賴不值得保護之情形，而信賴授予其利益之行政處
      分，且其信賴利益顯然大於撤銷所欲維護之公益之情形外
      ，原處分機關或其上級機關得依職權為全部或一部之撤銷
      。
    (二)原告前以應89年警察特考及格資格，自89年12月2 日任警
      察官職務至93年3 月18日辭職，離職時固已敘警正三階二
      級310 俸點，惟依其所應考試及91年3 月29日修正發布之
      公務人員考試法施行細則第6 條規定：「本法修正施行前
      ，經各種公務人員特種考試及格，受特考特用永久限制轉
      調人員，……於考試錄取訓練期滿成績及格取得考試及格
      資格之日起實際任職滿6 年後，得轉調申請舉辦特種考試
      機關及其所屬機關以外之機關任職。」應該特考及格人員
      ，受有須實際任職滿6 年，始得轉調警察、消防或海岸巡
      防機關（學校）以外機關之限制。以原告93年3 月18日離
      職時，因其原依89年警察特考及格資格而於警察機關實際
      任職未滿6 年，即無從以應該特考及格經銓敘審定合格實
      授之資格，於95年6 月23日任桃園縣政府政風室課員。被
      告95年10月18日部特二字第0952711962號函，逕以原告依
      89年警察特考及格資格經銓敘審定合格實授之警正三階二
      級310 俸點，按警察人員人事條例第22條附表2 之規定，
      銓敘審定其95年6 月23日任用案為合格實授薦任第七職等
      本俸三級445 俸點，而未按其另具之94年高考三級政風考
      試及格資格重新銓敘審定俸級，核與俸給法規之規定即有
      不合，應屬違誤等情，有原告之任用文件附於原處分卷可
      稽，並為兩造所不爭執，應可採信。
    (三)依首揭行政程序法規定，違法行政處分之撤銷，應於原處
      分機關或其上級機關，知有撤銷原因時起二年內為之。至
      於是否知悉有撤銷原因，應依原處分機關或其上級機關主
      觀上是否知悉有撤銷原因決之。被告辯稱其係於審查考選
      部98年3 月24日選人字第0982200147號擬任人員送審書所
      報原告現職任用案時，始查知被告（特審司）95年10月18
      日函對原告同年6 月23日任用案之銓敘審定有誤，有被告
      所屬銓審司98年4 月9 日簽呈附卷可稽；被告違法審定原
      告之俸級後，因原告考試及格再任公務員，被告重新銓敘
      審定其俸級，而發現先前審定之違誤，應屬合理而可採信
      。自被告知悉行政處分違法之98年4 月9 日起算，迄被告
      於98年4 月24日以原處分為重行審定時，並未逾越行政程
      序法第121 條第1 項規定之二年除斥期間。
    (四)又被告所為銓敘審定，具有維護公務人員任用及俸給制度
      公平性及一致性之公益，其公益應大於私益。被告以原處
      分，撤銷其95年10月18日函誤將原告銓敘審定為薦任第七
      職等本俸三級445 俸點之處分，核與信賴保護原則無違。
六、綜上所述，原告之主張，為不可採。從而，被告所為處分，
    並無違誤；復審決定予以維持，亦無不合。原告訴請撤銷，
    為無理由，應予駁回。
七、據上論結，本件原告之訴為無理由，爰依行政訴訟法第98條
    第1 項前段、第218 條、民事訴訟法第385 條第1 項前段，
    判決如主文。
中    華    民    國    99    年    4     月    7     日
                    臺北高等行政法院第二庭
                              審判長法  官  徐瑞晃
                                    法  官  蕭惠芳
                                    法  官  蔡紹良
上為正本係照原本作成。
如不服本判決，應於送達後20日內，向本院提出上訴狀並表明上
訴理由，如於本判決宣示後送達前提起上訴者，應於判決送達後
20日內補提上訴理由書（須按他造人數附繕本）。
中    華    民    國    99    年    4     月    7     日
                                    書記官  賴淑真


司法院資訊處製作；財團法人民間司法改革基金會備份。
